ACORDAO-COMPLETO-2351322

ACÓRDÃO 7318/2020 ATA 23/2020 - SEGUNDA CÂMARA

VISTOS, relatados e discutidos estes autos de Tomada de Contas Especial instaurada pelo Ministério da Cultura (MinC) em desfavor da empresa Zabumba Audiovisual e Expressões Culturais Ltda. (originalmente Zabumba Cinema e Vídeo Ltda.) e de seu sócio administrador Ricardo Domingos Pinto e Silva, em virtude da não comprovação da regular aplicação dos recursos captados pela entidade para a execução do projeto cultural PRONAC 06-0323, celebrado  com base no art. 25 da Lei 8.131/1991 (Lei Rouanet) e no art. 3º da Lei 8.685/1993 (Lei do Audiovisual) , para a produção de obra cinematográfica de longa metragem em 35 mm., intitulada "Mario Wallace Simonsen, entre a memória e a história";
ACORDAM os Ministros do Tribunal de Contas da União, reunidos em Sessão de 2ª Câmara, diante das razões expostas pelo Relator, com fundamento nos arts. 1º, inciso I; 12, § 3º; 16, inciso III, alíneas "b" e "c"; 19; 23, inciso III; 28, inciso II; e 57 da Lei 8.443/92, c/c os arts. 209, 210 e 214, inciso III, alínea "a"; e 267 do Regimento Interno do Tribunal, em:
9.1. indeferir o pedido de sobrestamento destes autos;
9.2. julgar irregulares as contas da empresa Zabumba Audiovisual e Expressões Culturais Ltda. (originalmente Zabumba Cinema e Vídeo  Ltda.) e de seu sócio administrador Ricardo Domingos Pinto e Silva, condenando-os, solidariamente, ao pagamento das importâncias abaixo especificadas, fixando-lhes o prazo de 15 (quinze) dias, a contar da notificação, para que comprovem, perante o Tribunal (art. 214, inciso III, alínea "a", do Regimento Interno) , o recolhimento das referidas quantias aos cofres do Fundo Nacional de Cultura, atualizadas monetariamente e acrescidas dos juros de mora, calculados a contar das datas indicadas até o dia do efetivo recolhimento do débito, na forma prevista na legislação em vigor:
	Valor Original R$
	Data
	Multa Lei 8.685/1993 (50%) 
	Valor Total R$

	454.190,02
	27/6/2012
	227.095,01
	681.285,03

9.3. aplicar, individualmente, à empresa Zabumba Audiovisual e Expressões Culturais Ltda. (originalmente Zabumba Cinema e Vídeo  Ltda.) e ao seu sócio administrador Ricardo Domingos Pinto e Silva a multa prevista no art. 57 da Lei 8.443/1992, no valor de R$ 70.000,00 (setenta mil reais) , fixando-lhes o prazo de 15 (quinze) dias, a contar da notificação, para que comprovem, perante o Tribunal, o recolhimento das dívidas ao Tesouro Nacional, atualizadas monetariamente a contar da data deste Acórdão até o dia do efetivo recolhimento, caso não seja paga no prazo ora fixado, na forma da legislação em vigor;
9.4. autorizar, desde logo, nos termos dos arts. 26 e 28, inciso II, da Lei 8.443/1992:
9.4.1. o pagamento das dívidas em até 36 (trinta e seis) parcelas mensais e consecutivas, se solicitado pelos responsáveis, fixando-se o vencimento da primeira em 15 (quinze) dias, a contar do recebimento da notificação, e o das demais a cada 30 (trinta) dias, devendo incidir sobre cada uma delas os encargos legais devidos, na forma prevista na legislação em vigor, sem prejuízo ao vencimento antecipado do saldo devedor em caso de não comprovação do recolhimento de qualquer parcela, conforme prevê o art. 217, § 2º, do Regimento Interno deste Tribunal;
9.4.2. a cobrança judicial das dívidas, caso não atendida a notificação;
9.5. dar ciência desta deliberação aos responsáveis, à Agência Nacional do Cinema (Ancine) e ao Procurador-Chefe da Procuradoria da República no Estado do Rio de Janeiro, para as providências que entender cabíveis.

Tomada de Contas Especial instaurada pelo Ministério da Cultura (MinC) em desfavor da empresa Zabumba Audiovisual e Expressões Culturais Ltda. (originalmente Zabumba Cinema e Vídeo  Ltda.) e de seu sócio administrador Ricardo Domingos Pinto e Silva, em virtude da não comprovação da regular aplicação dos recursos captados pela entidade para a execução do projeto cultural PRONAC 06-0323 (peça 2, p. 30), celebrado  com base no art. 25 da Lei nº 8.131/1991 (Lei Rouanet) e no art. 3º da Lei 8.685/1993 (Lei do Audiovisual), para a produção de obra cinematográfica de longa metragem em 35 mm., intitulada Mario Wallace Simonsen, entre a memória e a história

Segunda Câmara

Entidades e Órgãos do Governo do Estado de São Paulo.

3. Interessados/Responsáveis:
3.1. Responsáveis: Ricardo Domingos Pinto e Silva (XXX.806.418-XX); Zabumba Audiovisual e Expressões Culturais Eireli (52.097.649/0001-76).

13.1. Ministros presentes: Ana Arraes (Presidente), Aroldo Cedraz (Relator) e Raimundo Carreiro.
13.2. Ministro-Substituto convocado: Marcos Bemquerer Costa.
13.3. Ministro-Substituto presente: André Luís de Carvalho.

ACORDAO-COMPLETO-2467689

Acórdão 15216/2021 - Segunda Câmara

AROLDO CEDRAZ

Adoto como Relatório e transcrevo, a seguir, a instrução técnica de peça 28, com a qual anuiu o corpo dirigente da SecexTCE (peças 29 e 30) , bem como o Ministério Público junto ao Tribunal (peça 31:
"INTRODUÇÃO
	Trata-se de Tomada de Contas Especial instaurada pelo Ministério da Cultura (MinC) em desfavor da empresa Zabumba Audiovisual e Expressões Culturais Ltda. (originalmente Zabumba Cinema e Vídeo  Ltda.) e de seu sócio administrador Ricardo Domingos Pinto e Silva, em virtude da não comprovação da regular aplicação dos recursos captados pela entidade para a execução do projeto cultural PRONAC 06-0323 (peça 2, p. 30) , celebrado  com base no art. 25 da Lei nº 8.131/1991 (Lei Rouanet) e no art. 3º da Lei 8.685/1993 (Lei do Audiovisual) , para a produção de obra cinematográfica de longa metragem em 35 mm., intitulada "Mario Wallace Simonsen, entre a memória e a história" (peça 3, p. 32) .
HISTÓRICO
2.	O PRONAC 06-0323 foi aprovado pela Deliberação Ancine 2552, de 29/11/2006, (peça 2, p. 30) , autorizando a captação do valor de apoio no montante de R$ 836.510,50, dos quais R$ 722.440,98 oriundos da Lei 8.313/1991, R$ 72.244,00 da Lei 8.685/1993 e R$ 41.852,52 da contrapartida (peça 2, p. 31) . O período inicial de captação foi de 29/11/2006 a 31/12/2010 (peça 2, p. 31) , sendo prorrogado sucessivamente até 31/12/2012 (peça 2, p. 41) , recaindo a data para a apresentação da prestação de contas em 30/4/2013, em conformidade ao art. 7º da IN Ancine nº 110/2012.
3.	Do total autorizado, foi efetivamente captado o montante de R$ 454.304,73, conforme extrato bancário acostado aos autos (peça 3, p. 12) e memória de cálculo da TCE (peça 4, p. 10) .
4.	No âmbito da Ancine, o projeto foi analisado por intermédio da Nota Técnica 14-E/2016 (peça 3, p. 21-22) , cuja conclusão foi pela sua integral reprovação, em virtude da proponente não haver adotado as medidas necessárias para o saneamento das pendências reiteradamente solicitadas pela concedente, quanto à emissão do Certificado de Produto Brasileiro para o filme, além da apresentação da seguinte documentação:
	a) demonstrativo do extrato de conta corrente:
	b) comprovantes de recolhimento do saldo da conta corrente de movimentação e de aplicação dos recursos, quando houver, por meio da Guia de Recolhimento da União - GRU;
	c) comprovante de encerramento da conta corrente de movimentação;
	d) cópia do roteiro;
	e) comprovante da entrega da cópia final de Depósito Legal na Cinemateca Brasileira. 
5.	O fundamento para a instauração da Tomada de Contas Especial, conforme apontado no Relatório de TCE s/nº (peça 4, p. 33-37) , foi a não comprovação da regular aplicação dos recursos, em virtude do não encaminhamento da documentação necessária à integral formalização da prestação de contas final e do Certificado de Produto Brasileiro (CPB) , além do não atendimento às notificações para que fossem devolvidos os recursos captados, aos cofres da Ancine (peça 3, p. 44-45) .
6.	O Relatório de Auditoria nº 1147/2017, da Controladoria Geral da União (peça 4, p. 44-46) ratificou o posicionamento do Tomador de Contas. Após serem emitidos o Certificado de Auditoria, o Parecer do Dirigente e o Pronunciamento Ministerial (respectivamente às peças 4, p. 48 e 50, e peça 5, p.2) , o processo foi remetido a esse Tribunal.
7.	A instrução inicial do feito concluiu por que fossem citados, solidariamente, o Sr. Ricardo Domingos Pinto e Silva e a empresa Zabumba Audiovisual e Expressões Culturais Ltda. pela irregularidade a seguir indicada:
	Irregularidade: não comprovação da regular aplicação dos recursos captados por meio do projeto 06-0323, em virtude da não emissão do Certificado de Produto Brasileiro do filme "Mario Wallace Simonsen, entre a memória e a história", e da não apresentação dos elementos necessários para a formalização da correspondente prestação de contas final, cujo prazo para apresentação venceu em 30/4/2013.
8.	Os elementos complementares para a análise da prestação de contas final do projeto foram discriminados no item 4 supra.
9.	O débito apurado nestas contas especiais é de R$ 454.304,93, em valores históricos, relativos à integralidade dos recursos captados por força do projeto PRONAC 06-0323 (peça 4, p. 9) , acrescido de R$ 227.152,46, correspondente ao percentual de 50% da multa pelo não cumprimento do projeto, estatuída pelo art. 6º, 1º, da Lei 8.685/1993.
10.	Com base na delegação de competência do relator do feito, o Exmo. Ministro Aroldo Cedraz (Portaria AC 1, de 17/1/2009) , foram promovidas as citações dos responsáveis solidários, mediante os Ofícios TCU/Secex-TCE nos 0870/2018 e 0868/2018 (peças 11 e 12) , ambos de 30/7/2018.
11.	A empresa Zabumba Audiovisual e Expressões Culturais Ltda. tomou ciência do expediente citatório em 14/8/2018 (peça 13) , e o Sr. Ricardo Domingos Pinto e Silva, após sucessivas prorrogações de prazo (peças 17, 21 e 26) , apresentou tempestivas alegações de defesa (peça 24) , na qualidade de responsável e representante da pessoa jurídica responsabilizada.
EXAME TÉCNICO
12.	A peça de defesa compõe-se de arrazoado (peça 24, p. 1-8) e documentos (peça 24, p. 9-33) , e principiou com a contextualização dos fatos que precederam à instauração da TCE, sustentando que inexiste fundamento fático e de direito que justifique o procedimento, pois os responsáveis não teriam incorrido em omissão no dever de prestar contas, assim como não teria havido má fé na gestão dos recursos, dano ao Erário, desfalque ou desvio de dinheiro público.
13.	Na sequência, apresentou as alegações de defesa que se passa a examinar:
	Alegação  1: Da prorrogação do prazo de captação
"A ANCINE, conforme Nota Técnica Nº 14-E/2016, considerou o prazo de captação de recurso até dia 31/12/2010, ou seja, quatro exercícios fiscais a partir da publicação da aprovação do projeto no Diário Oficial da União. No entanto, o ato normativo vigente no momento da aprovação do projeto, Instrução Normativa N° 22 de 30 de dezembro de 2003, previa cinco exercícios fiscais quando a aprovação for publicada no último trimestre do ano, in verbis:
Art. 23. O prazo para captação de recursos incentivados para projetos de produção audiovisual será de quatro exercícios fiscais, incluindo o exercício referente ao ano da publicação da aprovação do projeto no Diário Oficial da União.
§ 1º. Será de cinco exercícios fiscais o prazo de captação dos projetos de produção audiovisual cuja aprovação seja publicada no último trimestre do ano.
Ora, a Produtora Zabumba segundo o normativo teria o prazo ordinário para captação até 31/12/2011. Todavia, como só em 2011 o projeto obteve recurso captado pelo artigo 1°-A da Lei 8.685/1993 e não poderia receber a 3ª e última parcela do recurso do BNDES antes da realização do filme, a Produtora Zabumba solicitou a prorrogação extraordinária de modo a receber o recurso contratado com o BNDES.
 (...) 
Ainda assim, a ANCINE por seus órgãos competentes não considerou a prorrogação do prazo para a captação do recurso e determinou a expiração do prazo de prestação de contas final, enquanto a Produtora Zabumba não tinha como prestar contas final do projeto já que pendia o recebimento da 3ª e última parcela, no valor de R$50.000,00 (cinqüenta mil reais) destinado para a produção do filme.
Em suma, a Produtora planejou a realização do projeto audiovisual com a previsão de recebimento do recurso contratado com o BNDES, no valor de R$500.000,00 (quinhentos mil reais) . A Produtora e o BNDES firmaram uma relação jurídica com base em um contrato, ou seja, uma relação contratual de boa-fé. No entanto, a decisão indevida da ANCINE de fixar o prazo de captação até 31/12/2012, impede o cumprimento do contrato entre a Produtora e o BNDES.
 (...) 
Cumpre ressaltar que a imposição de cumprimento de requisitos e exigências das instruções normativas da ANCINE superveniente a data de aprovação do projeto e mesmo da liberação dos recursos, fere a boa fé e a confiança na relação jurídica, bem como atinge a posição da Produtora Zabumba e a sua segurança jurídica." 
	Análise:
14.	De início, convém rememorar que o PRONAC 06-0323 foi aprovado pela Deliberação Ancine 2552, de 29/11/2006, (peça 2, p. 30) , que autorizou a captação do valor de apoio no montante de R$ 836.510,50, no período de 29/11/2006 a 31/12/2010 (peça 2, p. 31) , como visto no item 2 do  histórico precedente. Por intermédio da Deliberação nº 37, de 6/3/2012, prazo original de captação foi prorrogado até 31/12/2012 (peça 2, p. 41) .
15.	Tais informações constaram expressamente da Nota Técnica 14-E/2016 (peça 3, p. 21-22) , mencionada pela defesa, o que infirma a alegação de que a Ancine teria considerado a data de 31/12/2010, como limite para a captação de recursos.
16.	Assim, ao se ter em conta que o referido prazo foi efetivamente prorrogado até 31/12/2012, constata-se que não ocorreu qualquer violação à Instrução Normativa Ancine nº 22/2003, e tampouco à segurança jurídica dos defendentes, tal como alegado. A esse respeito, vale assinalar que, à época dos fatos, a redação vigorante da referida instrução normativa fixava em apenas dois anos fiscais o prazo para a captação de recursos. A ampliação deste prazo para cinco anos deu-se apenas com a superveniência da Instrução Normativa Ancine nº 93/2011.
17.	Outro aspecto a ser ressaltado refere-se à menção de que, apenas em 2011, teriam sido captados recursos com amparo no art. 1º-A da Lei 8.685/1993. Argumenta a defesa que esta circunstância teria obstado o recebimento da 3ª parcela de recursos, junto ao BNDES (única patrocinadora do projeto) , o que, por sua vez, impossibilitou a prestação de contas final do projeto.
18.	Primeiramente, registra-se que, diversamente do alegado, as captações das 1ª e 2ª parcelas dos recursos se deram, respectivamente, em 14 e 26/3/2012, conforme demonstram o extrato bancário e recibos insertos nos autos (peça 3, p. 11, e, 19 e 20 respectivamente) .
19.	A seu turno, o suposto condicionamento da prestação de contas final do projeto ao recebimento da 3ª e última parcela de recursos do BNDES, como pretendeu fazer crer a defesa, não merece prosperar.
20.	Com efeito, vale rememorar que a Deliberação Ancine 2552, de 29/11/2006, (peça 2, p. 30) , autorizou a captação de um valor total de apoio no montante de R$ 836.510,50, para o PRONAC 06-0323 (vide item 2) . O referido valor foi tomado com base em análises técnicas do projeto submetido à Ancine, pelo proponente, com vistas à autorização para captação dos recursos necessários à sua execução, em contrapartida de incentivos fiscais. Esta sistemática, estabelecida pelas Leis 8.313/1991 e 8.686/1993, não condiciona, ou limita, a concessão do benefício fiscal a tal, ou qual, patrocinador, apenas fixa o teto dos valores a serem captados, em um determinado prazo.
21.	No presente caso, ainda que o instrumento contratual celebrado entre a empresa Zabumba Audiovisual e Expressões Culturais Ltda. e o BNDES (cópia à peça 24, p. 9-16) tenha previsto o repasse de uma terceira e última parcela de recursos, no montante de 10% do total contratado (R$ 500.000,00) , esta circunstância não repercute nos prazos e valores estabelecidos pela Deliberação Ancine 2552, de 29/11/2006, e nas prorrogações que a sucederam.
22.	Vale anotar que a empresa proponente, em vez de adequar o contrato com o agente financiador, às diretrizes e cronograma do projeto aprovado pela Ancine, alterou, ao seu alvedrio, os prazos de produção do projeto, limitando-se a comunicar o fato àquela agência.
23.	Portanto, sugere-se que a alegação em exame seja rejeitada.
	Alegação 2: Do depósito  equivocado na conta de captação do art. 3º 
24.	Em referência ao depósito de R$ 114,91, realizado equivocadamente na conta de captação do projeto (art. 3º da Lei 8.685/1993) , com recursos oriundos da antiga TELESP, a defesa informou que teria solicitado, à Ancine, a transferência dos recursos para a conta corrente da empresa, mas que a agência não se manifestou a respeito.
	Análise:
25.	O valor de R$ 114,91 foi apontado na quantificação do débito, realizado na instrução inicial deste processo (peça 8) . 
26.	Para corroborar sua alegação, a defesa apresentou cópia do expediente datado de 10/4/2012 (peça 24, p. 17) , por meio do qual solicitou à Ancine a providência quanto ao referido valor. 
27.	Em vista da baixa materialidade dos recursos em questão, e ainda considerando a iniciativa do responsável, no sentido de resolver a pendência junto à Ancine, ainda que sem sucesso, entende-se que a alegação pode ser acolhida.
	Alegação 3: Desproporcionalidade da sanção
" (...) O ônus que a análise da Execução do Projeto e Prestação de Contas sob a égide de decisões administrativas que não levaram em conta a existência de recurso já contratado para a prorrogação do prazo de captação desdobrando-se em cobrança à produtora Zabumba da devolução do valor captado e a multa de 50% sobre o valor é desproporcional e não corresponde à precípua finalidade do acompanhamento do projeto, da prestação de contas e da própria função da ANCINE.
A Produtora Zabumba como já mencionado lançou o filme MÁRIO WALLACE SIMONSEN, ENTRE A MEMÓRIA E A HISTÓRIA, que foi exibido em outubro de 2015 no Festival do Rio. Todo o recurso captado foi gasto com a produção do filme. O projeto cumpriu o seu objetivo, não houve desvio do recurso, nem dano ao erário e o projeto atendeu ao cumprimento de sua finalidade. (...) "
28.	Primeiramente, vale rememorar que as análises do PRONAC 06-0323 e da prestação de contas correspondente - efetuadas pela Nota Técnica 14-E/2016 e pelo Relatório de TCE s/nº (peça 4, p. 33-37) - concluíram pela reprovação integral do projeto, em razão da não apresentação dos elementos necessários para a formalização e análise da prestação de contas final, e também do Certificado de Produto Brasileiro (CPB) .
29.	Malgrado o Sr. Ricardo Domingos Pinto e Silva tenha sido reiteradamente instado a apresentar o aludido Certificado de Produto Brasileiro - CPB e a documentação complementar necessária para o exame da prestação de contas final do projeto cultural em tela - Ofícios nos 85/2015, 1394/2015, 111/2016 e 7-E/2016 (peça 3, p. 24, 27, 34 e 36) - manteve-se omisso em relação à providência solicitada, situação que ainda persiste, como se verá em análise de alegação ulterior.
30.	Como é sabido, para além da mera verificação de aspectos jurídicos-formais, a análise da prestação de contas de projetos culturais tem por finalidade precípua a aferição de que o produto cultural corresponda às especificações pactuadas e aprovadas pelos órgãos competentes, mediante a análise de cumprimento do objeto e finalidade. Para tanto, dentre os elementos elencados no item 4 supra, foram requisitados a cópia do roteiro e o comprovante da entrega da cópia final de Depósito Legal na Cinemateca Brasileira, que tem como objetivo garantir que materiais de obras audiovisuais financiadas com recursos públicos sejam devidamente preservadas e integradas ao patrimônio audiovisual da União.
31.	A esse respeito, inclusive, o TCU já firmou entendimento nos termos do seguinte Enunciado de Jurisprudência:
A mera entrega de uma versão do produto final (filme de longa-metragem) não garante o efetivo cumprimento do objeto pactuado com base nas Leis 8.313/1991 (Lei Rouanet) e 8.685/1993 (Lei do Audiovisual) , cuja demonstração requer a avaliação e aprovação dos órgãos responsáveis. (Acórdão 12788/2016-TCU-Segunda Câmara) 
32.	Da mesma forma, a emissão do Certificado de Produto Brasileiro - CPB, por si só, "apenas confirma a existência de uma determinada obra-audiovisual, mas não comprova que o produto certificado corresponda a todas as especificações do produto proposto e aprovado pelos órgãos competentes", tal como enunciado na jurisprudência do TCU (Acórdão 6777/2014-TCU-Segunda Câmara) .
33.	Nessa perspectiva, a incompletude de elementos necessários para formalizar a prestação de contas final do PRONAC 06-0323, na qual poderia ser efetivamente comprovada sua execução e adequação às especificações aprovadas pela Ancine, obstou a aprovação do projeto, ensejando a imputação do débito pela integralidade dos recursos captados. Por sua vez, a proporcionalidade da multa sobre o valor do débito apurado (50%) encontra previsão no art. 6º, § 1º, da Lei nº 8.685/1993. 
34.	Ademais, verifica-se que, além da ausência do Certificado de Produto Brasileiro - CPB e da comprovação do depósito legal de cópia do filme na Cinemateca Brasileira, a defesa não acresceu qualquer elemento comprobatório de que filme "Mario Wallace Simonsen, entre a memória e a história" tenha sido apresentado no Festival do Rio de 2015, conforme alegado.
35.	Registra-se que, após consulta à programação do festival, no sítio eletrônico http://www.festivaldorio.com.br/br/noticias/festival-do-rio-anuncia-programacao-2015, não se encontrou qualquer menção ao aludido filme.
36.	Portanto, entende-se que a alegação deva ser rejeitada, uma vez que não se verifica qualquer desproporção no débito apurado e, tampouco, na multa de 50%, prevista na Lei 8.685/1993.
	Alegação 4: Da função da Agência Nacional de Cinema - Ancine
" (...) A atuação da ANCINE no curso do processo administrativo que acompanhou o projeto MÁRIO WALLACE SIMONSEN, ENTRE A MEMÓRIA E A HISTÓRIA é um exemplo concreto de como uma análise com apreço formalista, sem levar em conta a relação jurídica da Produtora com o Banco Nacional de Desenvolvimento Econômico e Social - BNDES, sem levar em conta a temporalidade das normas, sem levar em conta a segurança jurídica para o planejamento e a realização do projeto, sem levar em conta a proporcionalidade para a aplicação de ato sancionador, coloca uma pá de cal sobre uma Produtora de pequeno porte e até mesmo sobre o exercício da atividade profissional de seu representante legal."
37.	Em essência, a alegação repisou argumentos já analisados nos tópicos precedentes, buscando atribuir à atuação da Ancine a responsabilidade pelas consequências que podem advir da presente TCE, em relação à empresa Zabumba Audiovisual e Expressões Culturais Ltda. e ao seu sócio dirigente, o Sr. Ricardo Domingos Pinto e Silva.
38.	Não obstante, cabe pontuar que o Sr. Ricardo Domingos Pinto e Silva alterou, unilateralmente, os prazos de produção do projeto para viabilizar o contrato com o BNDES, prescindindo de adequá-lo às diretrizes e cronograma aprovados pela Ancine. Ainda assim, a 3ª e última parcela de repasse de recursos acabou não podendo ser integralizada, em virtude de já se haver encerrado o período de captação, o qual foi sucessivamente prorrogado pela Ancine, até 30/4/2013 (item 2) . 
39.	Ora, a relação jurídica decorrente do contrato celebrado entre a empresa e o BNDES obriga tão somente às partes, não prevalecendo o cronograma nele estabelecido sobre aquele pactuado com a Ancine, para captação e prestação de contas dos recursos. Desse modo, não haveria nenhuma razão para que aquela relação contratual privada fosse "considerada" pela Ancine, como pretende a defesa. 
40.	A crítica encerrada na alegação em exame mostra-se descabida, em nada aproveitando à defesa, e por isso não merece acolhimento.
	Alegação 5: Da apresentação dos documentos que comprovam a devida utilização do recurso em conformidade com a lei e com os regulamentos
 41.	A defesa compromete-se a apresentar a documentação comprobatória das despesas e os "demais requisitos de forma", para comprovar a boa e regular aplicação dos recursos.
	Análise:
42.	Conforme informado no item 29 supra, o Sr. Ricardo Domingos Pinto e Silva foi reiteradamente instado a apresentar a documentação complementar necessária para o exame da prestação de contas final e o Certificado de Produto Brasileiro - CPB, relativos ao PRONAC 06-2303.
43.	Todavia, persiste em sua omissão até a presente etapa processual, furtando-se a efetivamente apresentar os elementos comprobatórios que lhe vem sendo requisitados, para comprovar a consecução dos objetivos previstos para o projeto cultural em comento. 
44.	Por sua vez, o Regimento Interno/TCU faculta, à parte, a juntada de documentos até o término da etapa de instrução, que se encerra com o parecer conclusivo do titular da unidade técnica (art. 160, §§ 1º e 2º) . 
45.	Assim, considerando que até o presente momento processual não foram apresentados os documentos a que defesa se compromete a apresentar, propõe-se que a alegação seja rejeitada.
	Dos pedidos  da defesa:
46.	A defesa formula pedidos alternativos de que o processo seja sobrestado para que:
	a) a Ancine "reconsidere a decisão administrativa que encerrou o prazo de captação de recurso", de forma a possibilitar o seu recebimento e a apresentação da prestação de contas final perante à ANCINE;
	 ou
	b) a Zabumba Audiovisual e Expressões Culturais Ltda. apresente a documentação comprobatória das despesas e "os demais requisitos de forma", para demonstrar a boa e regular aplicação dos recursos.
47.	Outrossim, pede a desconsideração do valor de R$ 114,91, depositado em 29/6/2012, por equívoco, na conta de captação do projeto (art. 3º da Lei 8.685/1993) , com recursos oriundos da antiga TELESP.
48.	Por fim, pede que após seja apresentada a referida documentação comprobatória, sejam as contas dos responsáveis solidários sejam julgadas regulares, nos termos da Lei nº 8.443/1992.
CONCLUSÃO
49.	Em face da análise promovida nos itens 12 a 48, verifica-se que as alegações de defesa apresentadas pelo Sr. Ricardo Domingos Pinto e Silva, em seu nome e em representação à empresa Zabumba Audiovisual e Expressões Culturais Ltda., não se prestaram a comprovar a regularidade da aplicação dos recursos captados com amparo no PRONAC 06-0323, remanescendo injustificadas, e ainda pendentes, as irregularidades apontadas quanto à: i) não emissão do Certificado de Produto Brasileiro do filme "Mario Wallace Simonsen, entre a memória e a história"; e ii) não apresentação dos elementos necessários para a formalização da correspondente prestação de contas final, solicitados,  reiteradamente, pelo MinC, por meio dos Ofícios nos 85/2015, 1394/2015, 111/2016 e 7-E/2016 (peça 3, p. 24, 27, 34 e 36) (vide item 29) .
50.	Quanto aos pedidos alternativos de sobrestamento do presente feito, deixa-se de acolhê-los em face das análises promovidas, e por se mostrarem incompatíveis com o rito processual estabelecido na Lei Orgânica (Lei nº 8.443/1992) e no Regimento Interno do TCU, para os processos de Tomada de Contas Especial. Acolhe-se, todavia, a desconsideração do valor de R$ 114,91 (vide itens 25-27) .
51.	No que tange ao exame da boa-fé dos responsáveis para fins de concessão de novo prazo para o recolhimento do débito sem a incidência de juros de mora (art. 202 do Regimento Interno do TCU) , entende-se que a análise empreendida não permite reconhecê-la em relação ao Sr. Ricardo Domingos Pinto e Silva. Com efeito, verificou-se que o responsável persiste em sua postura omissiva quanto à apresentação do Certificado de Produto Brasileiro do filme "Mario Wallace Simonsen, entre a memória e a história", bem como dos elementos requisitados pelo MinC, para a formalização da correspondente prestação de contas final e avaliação do bom e regular emprego dos recursos captados com base no PRONAC 06-0323.
52.	Ao ter-se em conta que os atos dos administradores obrigam a pessoa jurídica, desde que exercidos nos limites dos poderes definidos no ato constitutivo da entidade (Acórdão 14193/2018-TCU-Primeira Câmara) , estende-se o exame acima empreendido à empresa Zabumba Audiovisual e Expressões Culturais Ltda..
53.	Por fim, não se verifica nos autos a ocorrência da prescrição punitiva do TCU, nos termos do Acórdão 1441/2016-TCU-Plenário, uma vez que a transferência dos recursos teve início em 27/6/2012, e o ato que determinou a citação dos responsáveis ocorreu em 30/7/2018.
PROPOSTA DE ENCAMINHAMENTO
54.	Diante do exposto, submete-se os autos à consideração superior, propondo ao Tribunal:
	a) com fundamento nos arts. 1º, inciso I; 16, inciso III, alíneas "b" e "c"; 19 e 23, inciso III, todos da Lei 8.443/1992, e nos arts. 1º, inciso I; 209, incisos II e III; 210 e 214, inciso III, do Regimento Interno TCU, julgar irregulares as contas do Sr. Ricardo Domingos Pinto e Silva (CPF XXX.806.418-XX) e da empresa Zabumba Audiovisual e Expressões Culturais Ltda. (CNPJ 52.097.649-0001-76) , e condená-los, em solidariedade, ao pagamento da quantia a seguir especificada, com a fixação do prazo de quinze dias, a contar da notificação, para comprovarem, perante o Tribunal (art. 214, inciso III, alínea "a", do Regimento Interno) , o recolhimento da dívida aos cofres do Fundo Nacional de Cultura, atualizada monetariamente e acrescida dos juros de mora, calculados a partir da data discriminada, até a data do recolhimento, na forma prevista na legislação em vigor:
	Valor Original R$
	Data
	Multa Lei 8.685/1993 (50%) 
	Valor Total R$

	454.190,02
	27/6/2012
	227.095,01
	681.285,03

	b) aplicar, individualmente, ao Sr. Ricardo Domingos Pinto e Silva (CPF XXX.806.418-XX) e à empresa Zabumba Audiovisual e Expressões Culturais Ltda. (CNPJ 52.097.649-0001-76) , a multa prevista no art. 57 da Lei 8.433/1992, fixando-lhes o prazo de quinze dias, a contar da notificação, para comprovarem, perante o Tribunal (art. 214, inciso III, alínea "a", do Regimento Interno) , o recolhimento das dívidas aos cofres do Tesouro Nacional, atualizadas monetariamente desde a data do acórdão que vier a ser proferido até a do efetivo recolhimento, se forem pagas após o vencimento, na forma da legislação em vigor;
	c) autorizar, desde logo, nos termos do art. 28, inciso II, da Lei 8.443/1992, a cobrança judicial das dívidas caso não atendidas as notificações;
	d) autorizar o pagamento das dívidas em até 36 parcelas mensais e consecutivas, nos termos do art. 26 da Lei 8.443/1992 e do art. 217 do Regimento Interno, fixando-lhes o prazo de quinze dias, a contar do recebimento da notificação, para comprovarem perante o Tribunal o recolhimento da primeira parcela, e de trinta dias, a contar da parcela anterior, para comprovarem o recolhimento das demais parcelas, devendo incidir sobre cada valor mensal, atualizado monetariamente, os juros de mora devidos, na forma prevista na legislação em vigor;
	e) alertar aos responsáveis que a falta de comprovação do recolhimento de qualquer parcela importará no vencimento antecipado do saldo devedor, nos termos do § 2º do art. 217 do Regimento Interno deste Tribunal;
	f) enviar cópia do Acórdão que vier a ser proferido ao Ministério da Cultura - MinC, ao Assessor Especial de Controle Interno do Ministério da Cultura - MinC, à Secretaria Federal de Controle Interno e aos responsáveis, para ciência, informando que a deliberação, acompanhada do Relatório e Voto que a fundamentarem, estará disponível para consulta no endereço www.tcu.gov.br/acordaos, além de esclarecer que, caso requerido, o TCU poderá fornecer as correspondentes cópias, em mídia impressa, aos interessados e às responsáveis arrolados nestes autos;
	g) encaminhar cópia da deliberação, bem como do relatório e do voto que a fundamentarem, ao Procurador-Chefe da Procuradoria da República no Estado do Rio de Janeiro, nos termos do § 3º do art. 16 da Lei 8.443/1992 c/c o § 7º do art. 209 do Regimento Interno do TCU, para adoção das medidas que entender cabíveis."
É o Relatório.

8.1. Mariana Alves dos Santos (171.436.877-74) e outros, representando Ricardo Domingos Pinto e Silva e Zabumba Audiovisual e Expressões Culturais Eireli.

Subprocurador-Geral Lucas Rocha Furtado.

TOMADA DE CONTAS ESPECIAL. NÃO COMPROVAÇÃO DA BOA E REGULAR GESTÃO DOS RECURSOS CAPTADOS MEDIANTE INCENTIVO FISCAL DA "LEI ROUANET" PARA A PRODUÇÃO DE OBRA CINEMATOGRÁFICA INTITULADA "MARIO WALLACE SIMONSEN, ENTRE A MEMÓRIA E A HISTÓRIA". CITAÇÃO. REJEIÇÃO DAS ALEGAÇÕES DE DEFESA. CONTAS IRREGULARES. DÉBITO. MULTA. CIÊNCIA.

TOMADA DE CONTAS ESPECIAL (TCE)

Secretaria de Controle Externo de Tomada de Contas Especial (SecexTCE).

Conforme consignado no Relatório precedente, esta Tomada de Contas Especial foi instaurada pelo Ministério da Cultura (MinC) em desfavor da empresa Zabumba Audiovisual e Expressões Culturais Ltda. (originalmente Zabumba Cinema e Vídeo  Ltda.) e de seu sócio administrador Ricardo Domingos Pinto e Silva, em virtude da não comprovação da regular aplicação dos recursos captados pela entidade para a execução do projeto cultural PRONAC 06-0323, celebrado  com base no art. 25 da Lei 8.131/1991 (Lei Rouanet) e no art. 3º da Lei 8.685/1993 (Lei do Audiovisual) , para a produção de obra cinematográfica de longa metragem em 35 mm., intitulada "Mario Wallace Simonsen, entre a memória e a história".
2.	O PRONAC 06-0323, aprovado pela Ancine em 29/11/2006, autorizou a captação do montante de R$ 836.510,50, sendo R$ 722.440,98 da Lei 8.313/1991; R$ 72.244,00 da Lei 8.685/1993; e R$ 41.852,52 da contrapartida. O período inicial de captação foi de 29/11/2006 a 31/12/2010, sendo prorrogado sucessivamente até 31/12/2012 (peça 2, p. 41) , recaindo a data para a apresentação da prestação de contas em 30/4/2013, em conformidade ao art. 7º da IN Ancine 110/2012. Do total autorizado, foi efetivamente captado o montante de R$ 454.304,73, conforme extrato bancário acostado aos autos (peça 3, p. 12) e memória de cálculo da TCE (peça 4, p. 10) .
3.	No âmbito da Ancine, o projeto foi analisado por intermédio da Nota Técnica 14-E/2016 (peça 3, p. 21-22) , cuja conclusão foi pela sua integral reprovação, em virtude da proponente não haver adotado as medidas necessárias para o saneamento das pendências reiteradamente solicitadas pela concedente, quanto à emissão do Certificado de Produto Brasileiro para o filme, além da apresentação da seguinte documentação:
a) demonstrativo do extrato de conta corrente;
b) comprovantes de recolhimento do saldo da conta corrente de movimentação e de aplicação dos recursos, quando houver, por meio da Guia de Recolhimento da União - GRU;
c) comprovante de encerramento da conta corrente de movimentação;
d) cópia do roteiro;
e) comprovante da entrega da cópia final de Depósito Legal na Cinemateca Brasileira. 
4.	A fase interna desta TCE obedeceu à regência normativa para a espécie e apurou dano ao Erário sob a responsabilidade da empresa Zabumba Audiovisual e Expressões Culturais Ltda. e de seu sócio administrador Ricardo Domingos Pinto e Silva, conforme Relatório de Tomada de Contas Especial (peça 4, p. 33-37) , Relatório e Certificado de Auditoria (peça 4, p. 44-49) e Parecer do Dirigente do Controle Interno (peça 4, p. 50-51) , em conclusões uniformes pela irregularidade das contas. O pronunciamento ministerial respectivo foi acostado à peça 5, p. 2.
5.	No âmbito deste Tribunal, os responsáveis foram regularmente citados pela "não comprovação da regular aplicação dos recursos captados por meio do projeto 06-0323, em virtude da não apresentação dos elementos necessários para a formalização da correspondente prestação de contas final".
6.	A defesa dos responsáveis foi apresentada conjuntamente (peça 24) com os seguintes argumentos, em síntese: a) a decisão da Ancine de fixar o prazo de captação até 31/12/2012 inviabilizou a prestação de contas, uma vez que estava pendente o recebimento de uma última parcela, no valor de R$ 50.000,00, de recursos contratados com o BNDES; b) solicitou à Ancine a transferência do valor de R$ 114,00 para sua conta corrente, uma vez que esse valor dizia respeito a depósito equivocado feito na conta de captação, mas não obteve resposta de sua solicitação; c) desproporcionalidade de sanção, uma vez que todo o valor captado teria sido empregado no objeto ajustado com a Ancine e o filme teria sido apresentado em outubro de 2015 no Festival do Rio, sem que houvesse desvio de recursos; d) responsabilidade da Ancine pelas dificuldades na apresentação da prestação de contas; e) os documentos faltantes em razão da ausência do não recebimento da última parcela do BNDES serão entregues oportunamente; e f) solicitação para que se considere nula a decisão da Ancine de não permitir a captação da última parcela e sobrestamento do processo para a apresentação da documentação faltante.
7.	Ante o exame dos argumentos trazidos pelos responsáveis, acolho, desde logo, a análise realizada pela SecexTCE, cujos fundamentos incorporo às minhas razões de decidir sem prejuízo dos destaques que farei adiante.
8.	Restou inequívoco o descumprimento dos termos pactuados com a Ancine, uma vez que não vieram aos autos prova capazes de afastar as seguintes irregularidades: a) não emissão do Certificado de Produto Brasileiro do filme "Mario Wallace Simonsen, entre a memória e a história"; e b) não apresentação dos elementos necessários para a formalização da correspondente prestação de contas final, solicitados, reiteradamente, pelo MinC, por meio dos Ofícios nos 85/2015, 1394/2015, 111/2016 e 7-E/2016 (peça 3, p. 24, 27, 34 e 36) .
9.	Vale ressaltar que os responsáveis nem mesmo trouxeram aos autos comprovação do alegado lançamento do filme "Mário Wallace Simonsen, entre a Memória e a História" e nem da sua exibição em outubro de 2015 no Festival do Rio, conforme se vê no seguinte trecho da instrução técnica:
"34. Ademais, verifica-se que, além da ausência do Certificado de Produto Brasileiro - CPB e da comprovação do depósito legal de cópia do filme na Cinemateca Brasileira, a defesa não acresceu qualquer elemento comprobatório de que filme "Mario Wallace Simonsen, entre a memória e a história" tenha sido apresentado no Festival do Rio de 2015, conforme alegado.
35.	 Registra-se que, após consulta à programação do festival, no sítio eletrônico http://www.festivaldorio.com.br/br/noticias/festival-do-rio-anuncia-programacao-2015, não se encontrou qualquer menção ao aludido filme."
10.	Os argumentos referentes ao prazo para a captação não merecem acolhida, uma vez que os prazos estavam definidos desde a assunção do compromisso, além de ter sido prorrogado suficientemente, conforme esclarecido pela Unidade Técnica no seguinte trecho de sua instrução:
"14.	 De início, convém rememorar que o PRONAC 06-0323 foi aprovado pela Deliberação Ancine 2552, de 29/11/2006, (peça 2, p. 30) , que autorizou a captação do valor de apoio no montante de R$ 836.510,50, no período de 29/11/2006 a 31/12/2010 (peça 2, p. 31) , como visto no item 2 do histórico precedente. Por intermédio da Deliberação nº 37, de 6/3/2012, prazo original de captação foi prorrogado até 31/12/2012 (peça 2, p. 41) .
15.	 Tais informações constaram expressamente da Nota Técnica 14-E/2016 (peça 3, p. 21-22) , mencionada pela defesa, o que infirma a alegação de que a Ancine teria considerado a data de 31/12/2010, como limite para a captação de recursos.
16.	 Assim, ao se ter em conta que o referido prazo foi efetivamente prorrogado até 31/12/2012, constata-se que não ocorreu qualquer violação à Instrução Normativa Ancine nº 22/2003, e tampouco à segurança jurídica dos defendentes, tal como alegado. A esse respeito, vale assinalar que, à época dos fatos, a redação vigorante da referida instrução normativa fixava em apenas dois anos fiscais o prazo para a captação de recursos. A ampliação deste prazo para cinco anos deu-se apenas com a superveniência da Instrução Normativa Ancine nº 93/2011."
11.	A respeito do alegado prejuízo causado à prestação de contas em face do não recebimento da terceira parcela de contrato firmado com o BNDES, basta esclarecer que referido contrato diz respeito à operação entre os responsáveis e a instituição financeira, não sendo possível atrelar tal fato ao ajuste firmado com a Ancine, especialmente quando os responsáveis modificaram os prazos para a apresentação do projeto sem a autorização da Ancine, como bem esclarecido pela SecexTCE no seguinte trecho de sua instrução:
"17. Outro aspecto a ser ressaltado refere-se à menção de que, apenas em 2011, teriam sido captados recursos com amparo no art. 1º-A da Lei 8.685/1993. Argumenta a defesa que esta circunstância teria obstado o recebimento da 3ª parcela de recursos, junto ao BNDES (única patrocinadora do projeto) , o que, por sua vez, impossibilitou a prestação de contas final do projeto.
18.	 Primeiramente, registra-se que, diversamente do alegado, as captações das 1ª e 2ª parcelas dos recursos se deram, respectivamente, em 14 e 26/3/2012, conforme demonstram o extrato bancário e recibos insertos nos autos (peça 3, p. 11, e, 19 e 20 respectivamente) .
19.	 A seu turno, o suposto condicionamento da prestação de contas final do projeto ao recebimento da 3ª e última parcela de recursos do BNDES, como pretendeu fazer crer a defesa, não merece prosperar.
20.	 Com efeito, vale rememorar que a Deliberação Ancine 2552, de 29/11/2006, (peça 2, p. 30) , autorizou a captação de um valor total de apoio no montante de R$ 836.510,50, para o PRONAC 06-0323 (vide item 2) . O referido valor foi tomado com base em análises técnicas do projeto submetido à Ancine, pelo proponente, com vistas à autorização para captação dos recursos necessários à sua execução, em contrapartida de incentivos fiscais. Esta sistemática, estabelecida pelas Leis 8.313/1991 e 8.686/1993, não condiciona, ou limita, a concessão do benefício fiscal a tal, ou qual, patrocinador, apenas fixa o teto dos valores a serem captados, em um determinado prazo.
21.	 No presente caso, ainda que o instrumento contratual celebrado entre a empresa Zabumba Audiovisual e Expressões Culturais Ltda. e o BNDES (cópia à peça 24, p. 9-16) tenha previsto o repasse de uma terceira e última parcela de recursos, no montante de 10% do total contratado (R$ 500.000,00) , esta circunstância não repercute nos prazos e valores estabelecidos pela Deliberação Ancine 2552, de 29/11/2006, e nas prorrogações que a sucederam.
22.	 Vale anotar que a empresa proponente, em vez de adequar o contrato com o agente financiador, às diretrizes e cronograma do projeto aprovado pela Ancine, alterou, ao seu alvedrio, os prazos de produção do projeto, limitando-se a comunicar o fato àquela agência." (os grifos não contam do original) 
12.	Também, não há que se falar em desproporcionalidade da sanção legalmente prevista, principalmente quando não se verifica a apresentação dos elementos necessários para a formalização da correspondente prestação de contas final, bem como não se demonstrou o atingimento do objetivo pactuado com a Ancine.
13.	A propósito, no que diz respeito à multa de 50% sobre os valores originais corrigidos a partir das respectivas datas indicadas, nos termos do art. 6º, § 1º, da Lei 8.685/1993, a ser recolhida ao Fundo Nacional da Cultura, importa esclarecer que não se confunde com a multa prevista no art. 57 da Lei 8.443/92 aplicável neste caso.
14.	Por pertinente, transcrevo, a seguir, trecho do Acórdão 1465/2008-TCU-Plenário, da Relatoria da Exmo. Ministro Augusto Sherman, capaz de elucidar essa questão:
"39. Com as vênias por divergir do Ministério Público, defendo que esse acréscimo de 50% ao débito não pode ser afastado por este Tribunal, por decorrer, conforme já esclarecido, de expressa disposição estabelecida no art. 6º, § 1º, da Lei 8.685/1993, abaixo transcrito:
 (...) 
40. A propósito, considero oportuno transcrever parcialmente o Voto Revisor que proferi nos autos do TC-Processo 009.857/1999-0, quando da prolação do Acórdão 1988/2003-TCU-Primeira Câmara:
'12. Apesar da necessidade de se esclarecer, preliminarmente, o montante real do débito desta TCE, existem outras questões que gostaria de discutir. Uma delas diz respeito à previsão contida no art. 6º, § 1º, da Lei 8.685/1993 no sentido de que, na hipótese de não-cumprimento do projeto, os recursos captados por meio de incentivos da referida lei devem ser restituídos integralmente, acrescidos de correção monetária, juros e demais encargos previstos na legislação do imposto de renda, incidindo, sobre o total do débito corrigido, multa de 50%.
13. Não obstante a Lei se refira à palavra multa, entendo que não se trata de espécie de sanção tais como as encontradas no art. 57 e 58 da Lei Orgânica do TCU. A multa da Lei 8.685/93, a meu ver, não cuida de sanção aplicável por autoridade competente após avaliação da conduta e da responsabilidade subjetiva do agente faltoso. Mais se assemelha ela à natureza da cláusula penal conhecida no Direito das Obrigações. Seu objetivo é o reforço da obrigação, pois visa a assegurar o cumprimento da obrigação pelo devedor, que, diante da possibilidade de agravamento da sua prestação, se vê estimulado a cumpri-la.
14. Daí que não há discricionariedade na aplicação dessa espécie de multa. Havendo o descumprimento da obrigação, ela se concretiza.
15. No caso em análise, a sanção decorre diretamente da lei, de maneira que, descumprido o projeto, o valor dos recursos captados deve ser restituído com acréscimo de 50%. Observe-se que a multa é um acréscimo à dívida. Ela não se aplica a posteriori, mas antes deve ser acrescentada ao débito do agente faltoso para com o erário e, por isso, a meu ver, precisa ser inserida na citação do responsável...'
 (...) 
42. Assim sendo, o montante a ser restituído deve ser calculado partindo-se dos valores originais, sobre os quais incidem a correção monetária e os juros de mora, conforme previsto no art. 19 da Lei 8.443/92. Sobre os valores originais corrigidos incide, ainda, a multa de 50%, de acordo com o art. 6º, § 1º, da Lei 8.685/1993. Dessa maneira, o valor total a ser devolvido é composto do valor original corrigido, acrescido dos juros de mora e da multa de 50% sobre o valor corrigido.
43.Com relação à forma de cálculo da correção monetária do débito, bem como dos juros e demais acréscimos sobre a dívida, o Tribunal em suas deliberações vem determinando que seja seguida a legislação em vigor. Assim, no momento da execução do Acórdão que vier a ser proferido, deverá ser considerado o que diz a Lei 8.685/1993, norma específica referente aos recursos em questão.
44. Por fim, não vislumbro óbice na cumulatividade do acréscimo de 50% ao valor do débito, conforme determinado na Lei 8.685/1993, com a aplicação da multa prevista no art. 57 da Lei 8.443/1992, que ao final será proposta, tendo em vista a distinção da natureza desses institutos, nos termos defendidos no Voto Revisor transcrito no item 40 supra. Posição nesse mesmo sentido foi aprovada pelo Tribunal no já mencionado Acórdão 2.659/2007 - 1 ª Câmara " (grifei) .
15.	Com essas observações, uma vez que não vieram aos autos elementos capazes de demonstrar a correta aplicação dos recursos captados por meio do ajuste firmado com a Agência Nacional do Cinema (Ancine) e inexistindo elementos que demonstrem a boa-fé dos responsáveis, entendo que devem ser julgadas irregulares as contas dos responsáveis, empresa Zabumba Audiovisual e Expressões Culturais Ltda. (originalmente Zabumba Cinema e Vídeo  Ltda.) e de seu sócio administrador Ricardo Domingos Pinto e Silva, condenando-os, solidariamente, pelo débito apurado, além de aplicar-lhes a multa prevista no art. 57 da Lei 8.443/1992, cujo valor, em face do montante atualizado do débito, fixo, individualmente, em R$ 70.000,00 (setenta mil reais) .
16.	Quanto aos pedidos formulados pelos responsáveis, não cabe ao Tribunal intervir junto à Ancine em relação a prorrogação de prazo e não há fundamento para o sobrestamento destes autos, cabendo, entretanto, a desconsideração do valor de R$ 114,91, nos termos dos itens 25-27 da instrução técnica que integrou o Relatório deste processo.
17.	Por último, com fundamento no art. 16, § 3º, da Lei 8.442/92, deve ser remetida cópia dos autos ao Procurador-Chefe da Procuradoria da República no Estado do Rio de Janeiro para as providências que entender cabíveis.
Ante o exposto, VOTO no sentido de que o Tribunal adote a deliberação que ora submeto à apreciação deste Colegiado.
TCU, Sala das Sessões Ministro Luciano Brandão Alves de Souza, em 14 de julho de 2020.
AROLDO CEDRAZ 
Relator